【裁判字號】    90,交聲,100
【裁判日期】    900613
【裁判案由】    違反道路交通管理處罰條例聲明異議
【裁判全文】
臺灣臺北地方法院交通事件裁定          九十年度交聲字第一００號
    異議人即
    受處分人    乙○○
右列受處分人因違反道路交通管理處罰條例案件，對於臺北市交通事件裁決所於中華
民國八十九年十一月二十二日所為之處分（原處分案號：北市裁三字第駕裁00－0
00000號），聲明異議，本院裁定如左：
        主      文
原處分關於乙○○汽車駕駛人，駕駛汽車有違反道路交通管理處罰條例之行為，經交
通勤務警察制止時，不聽制止而逃逸記違規點數壹點部分撤銷。
乙○○不罰。
其餘異議駁回。
        理      由
一、按禁止迴車標誌，用以告示車輛駕駛人在前段道路行車，不准迴車，道路交通標
    誌標線號誌設置規則第七十五條前段定有明文；又汽車駕駛人迴車時，在設有禁
    止迴車標誌之路段迴車者，處銀元二百元以上六百元以下（即新台幣【下同】六
    百元以上一千八百元以下）罰鍰，道路交通管理處罰條例第四十九條第二款定有
    明文；再汽車駕駛人駕駛汽車違反道路交通管理處罰條例第四十九條規定者，除
    應依該條所規定之罰鍰處罰外，並予記違規點數一點，道路交通管理處罰條例第
    六十三條第一項第一款亦有規定。末汽車駕駛人，駕駛汽車有違反道路交通管理
    處罰條例之行為，經交通勤務警察制止時，不聽制止或拒絕停車接受稽查而逃逸
    者，除按各該條所規定之罰鍰處罰外，並依該條例第六十三條規定記點，道路交
    通管理處罰條例第六十條第一項亦定有明文。
二、本件受處分人即異議人乙○○於民國八十九年三月三十一日下午二時許，駕駛車
    號ＢＰ－一七七二號自用小客車，沿台北市○○○路○段由北往南方向行駛，途
    經台北市○○○路○段（靠近台灣大學側門）設有禁止迴轉標誌之路段，貿然迴
    轉，為台北市政府警察局大安分局羅斯福路派出所警員甲○○當場發現，隨即示
    意違規停檢，乙○○靠路邊停車，並提出證件予警員甲○○供稽查時，警員甲○
    ○以受處分人有違反道路交通管理處罰條例第四十九條第二款之行為正填載舉發
    違反道路交通管理事件通知單時（下稱通知單），乙○○趁甲○○不注意之際抽
    回駕駛執照，隨即駕車離去而拒絕在通知單上簽名，警員甲○○僅得將通知單另
    以郵寄方式寄送。嗣受處分人未於應到案日期前申訴，原處分機關乃依道路交通
    管理處罰事件統一裁罰標準及處理細則第四十四條第一項及道路交通管理處罰條
    例第四十九條第二款、第六十條第一項之規定，裁處罰鍰一千八百元，並記違規
    點數二點（原處分贅引道路交通管理處罰條例第四十九條「第一項」第二款規定
    ，應予更正）。
三、本件異議人經合法傳喚未到庭，惟依其聲明異議意旨略以：違規地點並無禁止左
    轉標示，伊僅尾隨前面車輛左轉後再左轉，根本不知道路邊有警察暗中取締云云
    ，然查：
（一）舉發警員甲○○到庭證稱：當時受處分人由北往南到台大側門邊迴轉，被我在
      現場圖違規攔停位置攔停，禁止迴轉標誌面朝北，由南往北可以迴轉，由北往
      南不可以迴轉，即受處分人行車方向不能迴轉，因為現場過往行人很多，有人
      行穿越道，所以禁止迴轉，該禁止迴轉標誌於舉發當天即存在，當天不只舉發
      他一件，尚有很多件，受處分人確實違規，本來用勸導方式，不想開單，但受
      處分人講話態度有一點倚老賣老，我開單填了駕駛人資料開到一半他就把證件
      抽回去，開著車就走，沒有簽名，我有寫拒簽，這種情形我就用郵寄給他等語
      ，並繪製現場圖一張在卷為憑，因交通警員掣單舉發違反道路交通管理處罰條
      例所列之違規事實，本質上為行政處分，係公務員基於職務上權力，依法就特
      定之具體事件所為具有公法上效果之單方行政行為，基於公務員為公法上行為
      具有公信力之原則，該行政處分當可被推定為真正，其據以依法處分之事實認
      定亦為真正無誤，此與民事訴訟法第三百五十五條第二項規定：「文書依其程
      式及意旨得認作公文書者，推定其為真正」之情形相同，本此公信原則，乃立
      法者賦予行政機關制定違反道路交通事件統一裁罰標準及處理細則，使勤務警
      員得當機處分（如該細則第二十三條）以達其維護交通秩序、安全之行政目的
      ，反之，若謂公務員一切行政行為均需預留證據以證其實，則國家行政勢必窒
      礙難行，據此，刑事訴訟法就犯罪證據有關之規定中與屬行政秩序罰之交通違
      規裁罰本質不合之部分，自不在準用之列，從而，受處分人既未就執勤警員之
      舉發有誤提出相關證據以供調查，本院經查亦無任何證據足資證明其有捏造事
      實違法取締之情事，則執勤警員本其維護交通秩序、安全職責所為之舉發，自
      應受到合法、正確之推定。再受處分人所提出照片及現場圖，因照片僅拍攝現
      場路邊情形，而現場圖亦屬受處分人所繪，均難推翻警員甲○○之證詞而認違
      規地點未設置禁止迴轉標誌。從而，受處分人以未設置禁止迴轉標線為由，不
      足採信，受處分人應有於右開時地在禁止迴轉路段迴轉之違規事實無誤。
（二）次按道路交通管理處罰條例第六十條第一項既明定汽車駕駛人，駕駛汽車有違
      反道路交通管理處罰條例之行為，經交通勤務警察制止時，不聽制止或拒絕停
      車接受稽查而逃逸者之處罰規定，是上開違規行為既有「不聽制止而逃逸」及
      「拒絕停車接受稽查而逃逸」行為態樣之分，二者自有差異，依法條文意解釋
      ，所謂「不聽制止而逃逸」乃行為人有違反道路交通管理處罰條例之行為刻正
      發生時，經交通勤務警察當下制止時，不聽制止逃逸而言，所謂「拒絕停車接
      受稽查而逃逸」乃行為人違反道路交通管理處罰條例之行為已結束，為交通勤
      務警察發現攔停而拒絕停車接受稽查而逃逸而言。至於行為人停車後拒絕稽查
      而駛離，解釋上是否亦包括在道路交通管理處罰條例第六十條第一項規定範圍
      內，不無疑義，然以該法條文字用語係「拒絕停車接受稽查而逃逸」，自難解
      釋成「停車後拒絕稽查而逃逸」而得以涵蓋。本件受處分人於右開時地違規迴
      轉經警員甲○○示意停車後，已當場停車並交付證件予警員甲○○，警員甲○
      ○亦依證件在通知單上填寫受處分人之年籍、住址後，受處分人始抽回其證件
      之事實，亦為警員甲○○證述在卷，則受處分人於右開時地違規行為已完成，
      且依指示停車提供證件以利稽查，並無不聽制止或拒絕停車接受稽查而逃逸之
      行為，縱或受處分人於警員甲○○掣單舉發時，將證件抽回，此乃受處分人有
      無妨害公務或停車後拒絕稽查之行為，依上開說明，尚難以道路交通管理處罰
      條例第六十條第一項規定予以規範。
（三）綜上所述，本件異議就禁止迴轉違規行為部分，雖無理由，應予駁回，然就不
      聽制止或拒絕停車接受稽查而逃逸部分，因受處分人違規行為已完成，無從不
      聽制止，且依指示停車提出證件供稽查，亦無拒絕停車接受稽查逃逸之行為，
      原處分機關未審及此，率爾認定受處分人有違反道路交通管理處罰條例第六十
      條第一項之行為，尚有違誤，此部分異議為有理由，應由本院就此部分之裁罰
      予以撤銷，改諭知受處分人不罰。
五、據上論斷，應依道路交通案件處理辦法第十九條、第二十條前段，裁定如主文。
中      華      民      國    九十      年      六      月     十三     日
                          臺灣臺北地方法院交通法庭
                                    法  官  李  麗  玲
右正本證明與原本無異。
如不服本裁定，應於裁定送達後五日內向本院提出抗告狀。
                                    書記官  江  虹  儀
中      華      民      國     九十     年      六      月      十三    日


司法院資訊處製作；財團法人民間司法改革基金會備份。
